【裁判字號】    89,上易,662
【裁判日期】    890316
【裁判案由】    傷害等
【裁判全文】
臺灣高等法院刑事判決                            八十九年度上易字第六六二號
    上  訴  人
    即  被  告  乙○○
右上訴人因傷害等案件，不服臺灣板橋地方法院八十八年度易字第三九０六號，中華
民國八十八年十二月三日第一審判決（起訴案號：臺灣板橋地方法院檢察署八十八
年度偵字第一九二一七號）提起上訴，本院判決如左：
    主  文
上訴駁回。
    事  實
一、乙○○於民國（下同）八十八年八月十二日上午五時三十分許，在臺北縣板橋市
    ○○街五十三巷一弄三十六號其妻丙○○（曾、黃二人已分居）住處，因細故與
    丙○○發生爭吵，丙○○遂向警方報案請求協助，經臺北縣警察局海山分局埔墘
    派出所警員丁○○及甲○○二人，據報於該日上午七時許前往上址處理，並勸阻
    乙○○傷害丙○○及毀損等行為時（乙○○所涉傷害及毀損罪嫌部分，因告訴人
    丙○○撤回告訴，故併為不受理之諭知），詎乙○○明知丁○○及甲○○係依法
    執行警員職務之公務員，竟基於侮辱公務員之犯意，當場以「幹！警員算什麼東
    西！」等辱罵性言語，侮辱警員丁○○及甲○○（公然侮辱部分，均未據告訴）
    。乙○○並另行基於妨害公務員執行職務及普通傷害等犯意，突施強暴而徒手推
    警員丁○○之頭部（未成傷），並用力抓警員甲○○之手，致甲○○受有左手背
    挫傷、擦傷等傷害。
二、案經甲○○訴由臺北縣警察局海山分局報告臺灣板橋地方法院檢察署檢察官偵查
    起訴。
    理  由
一、訊據被告乙○○矢口否認有何右開侮辱公務員及對公務員施強暴等犯行，辯稱：
    伊告訴警員這是家務事，沒有罵警員，也沒有推警員的頭，警員受傷不是伊抓的
    云云。惟查右開事實，業據證人即臺北縣警察局海山分局埔墘派出所警員於原審
    調查時指證甚詳（均見原審八十八年十一月三日訊問筆錄），並有該二證人所立
    具之報告書二紙附卷可稽，而證人甲○○遭被告抓傷之後，受有左手背挫傷、擦
    傷等傷害，復有台北市西園醫院八十八年八月十二日西診證字第２００７號診斷
    證明書乙紙附卷可稽。
二、次查被告侮辱上揭警員並施強暴犯行等情節，除據證人丁○○及吳志查二人指證
    明確之外，在場目睹之證人沈進賢於警訊及原審審理時亦證述甚詳（見偵查卷第
    七頁正、背面、原審八十八年十一月三日訊問筆錄），經核其證言與前揭證人丁○○及甲○○之指證相符，另查證人即被告之妻黃配君於警訊時亦證稱被告確有
    大聲喊叫警察算什麼東西等語以及抓傷警員甲○○之左手背等語（見偵查卷第六
    頁）。堪認被告乙○○確有右開犯行無疑，被告空言否認犯行，及其所辯各節，
    無非均係事後圖卸刑責之詞，殊無足採。故本件事證明確，被告犯行堪以認定，
    應予依法論科。
三、核被告乙○○所為，係犯刑法第一百三十五條第一項強暴妨害公務罪、第一百四
    十條第一項之侮辱公務員罪及第二百七十七條第一項之普通傷害罪。被告所犯妨
    害公務罪與普通傷害罪間，為一行為觸犯二罪名，應依刑法第五十五條想像競合
    犯之規定，從一重之普通傷害罪論處。又其所犯上揭普通傷害罪與侮辱公務員罪
    二罪名，犯意各別，行為互殊，構成要件復不相同，應分論併罰。
四、至公訴意旨另略以：被告乙○○於八十八年七月十日晚間七時許，在其位於臺中
    市○區○○里○○街三五巷三號住處，因要求業已分居之妻丙○○敦倫遭拒，竟
    基於傷害之概括犯意，持木棍毆傷丙○○之右大腿。復於同年八月十二日上午五
    時三十分許，在丙○○位於臺北縣板橋市○○街五十三巷一弄三十六號住處，仍
    承前揭概括犯意，徒手毆打丙○○，致其受有右手前臂挫傷及小撕裂傷等傷害，
    因認被告尚涉犯刑法第二百七十七條第一項傷害罪，並認被告前揭侮辱公務員之
    犯行部分，亦同時犯有同法第三百零九條第一項公然侮辱罪等語。按告訴乃論之
    罪，未經告訴或其告訴經撤回者，應諭知不受理之判決，刑事訴訟法第三百零三
    條第三款規定甚明。經查被告右揭犯行，公訴人認係分別觸犯刑法第二百七十七
    條第一項之普通傷害罪及同法第三百零九條之公然侮辱罪，依同法第二百八十七
    條前段及第三百十四條之規定，均須告訴乃論。茲據告訴人丙○○於原審八十八
    年十一月三日庭訊時，當庭表明願意原諒被告而撤回本件傷害之告訴等語，有該
    日之訊問筆錄在卷可憑。另經遍閱本案全卷證據資料，除警員甲○○僅就被告所
    犯傷害部分提出告訴之報告書外，均未見警員甲○○及丁○○二人就被告所為公
    然侮辱部分提出告訴，該部分自屬未經合法告訴，依前開之規定，本應均為不受
    理之諭知，惟被告傷害其妻丙○○之犯行，經核與前揭論罪科刑之傷害甲○○部
    分，其時間緊接，犯構成犯罪要件相同之罪名，顯係基於概括之犯意反覆而為，
本應依連續犯之規定論以一罪，惟公訴人除漏未論以連續犯外，竟請求分論併罰
    ，均有未洽，應予敘明，至於被告所為公然侮辱部分與前揭論罪科刑之侮辱公務
    員部分，公訴人則認有想像競合之裁判上一罪關係，故均不另為不受理之諭知。
五、原審就被告所犯強暴妨害公務罪、侮辱公務員罪及普通傷害罪部分，認被告罪證
    明確，援引刑法第二百七十七條第一項、第一百三十五條第一項、第一百四十條
    、第五十五條、第四十一條、第五十一條第六款，罰金罰鍰提高標準條例第一條
    前段、第二條之規定，並審酌被告未曾受有期徒刑以上刑之宣告，有臺灣高等法
    院檢察署刑案紀錄簡覆表乙份在卷可參，其素行尚佳，及其犯罪之動機、目的、
    手段、對員警於執勤之危害與犯罪後猶飾詞卸責否認犯行之態度等一切情狀，分
    別就傷害人之身體部分，量處拘役五十五日，如易科罰金以三百元折算一日；就
    公務員依法行職務時當場侮辱罪部分，量處拘役四十五日，如易科罰金以三百元
    折算一日，並定應執行刑為拘役九十日，如易科罰金以三百元折算一日。認事用
    法，並無不當，量刑亦屬妥適，被告上訴意旨猶指警員對伊施強制力，反告被告
    妨害公務，且原判決以數罪併罰判刑，亦有不妥等陳詞，指摘原判決不當，其上
    訴核無理由，應予駁回。
據上論斷，應依刑事訴訟法第三百六十八條，判決如主文。
本案經檢察官吳慎志到庭執行職務。
中      華      民      國    八十九    年      三      月     十六     日
                                臺灣高等法院刑事第十七庭
                                    審判長法  官  陳  正  雄
                                          法  官  林  勤  純
                                          法  官  許  錦  印
右正本證明與原本無異。
不得上訴。
                                          書記官  黃  德  煌
中      華      民      國    八十九    年      三      月    二十一    日
附錄本判決論罪科刑法條全文：
刑法第一百四十條：
  於公務員依法執行職務時，當場侮辱，或對於其依法執行之職務公然侮辱者，處六
  月以下有期徒刑、拘役或一百元以下罰金。
  對於公署公然侮辱者，亦同。
刑法第二百七十七條：
  傷害人之身體或健康者，處三年以下有期徒刑、拘役或一千元以下罰金。
  犯前項之罪因而致人於死者，處無期徒刑或七年以上有期徒刑，致重傷者，處三年
  以上十年以下有期徒刑。


司法院資訊處製作；財團法人民間司法改革基金會備份。
